【裁判字號】    98,抗,85
【裁判日期】    980122
【裁判案由】    假扣押
【裁判全文】
臺灣高等法院民事裁定                    98年度抗字第85號
    抗告人  甲○○
    相對人  乙○○
上列當事人間聲請假扣押事件，抗告人對於中華民國九十七年十
二月十一日臺灣士林地方法院九十七年度全字第七九號所為裁定
提起抗告，本院裁定如下：
    主  文
原裁定廢棄。
抗告人以新臺幣伍拾陸萬柒仟元或財團法人犯罪被害人保護協會
出具保證書為相對人供擔保後，得對相對人之財產在新臺幣壹佰
柒拾萬元範圍內為假扣押。
相對人如為抗告人供擔保新臺幣壹佰柒拾萬元後，得免為或撤銷
假扣押。
聲請及抗告費用由相對人負擔。
    理  由
一、按債權人就金錢請求或得易為金錢請求之請求，欲保全強制
    執行者，得聲請假扣押。假扣押，非有日後不能強制執行或
    甚難執行之虞者，不得為之，民事訴訟法第五百二十二條第
    一項、第五百二十三條第一項定有明文。所謂不能強制執行
    ，如債務人浪費財產，增加負擔，或就其財產為不利益之處
    分，將成為無資力之情形等是，所謂恐難執行，如債務人將
    移住遠方或逃匿是也（最高法院十九年抗字第二三二號判例
    參照）。又按請求及假扣押之原因應釋明之。債權人就請求
    及假扣押之原因釋明如有不足，而債權人陳明願供擔保或法
    院認為適當者，法院得定相當之擔保，命供擔保後為假扣押
    ，此觀同法第五百二十六條第一、二項規定即明。是聲請假
    扣押，就請求及假扣押之原因，債權人應先予釋明，至使法
    院信其請求及假扣押之原因大致為適當始可。僅於其釋明不
    足時，法院為補強計，於債權人陳明就債務人可能遭受之損
    害願供擔保並足以補釋明之不足，始得命供擔保後為假扣押
    （民事訴訟法第五百二十六條第二項立法理由參照），非謂
    法院於債權人未為釋明，僅陳明願供擔保時，即得為命提供
    擔保之假扣押裁定。
二、本件抗告人主張：相對人於民國九十六年八月十四日殺害伊
    之配偶劉麗清，業經檢察官提起公訴，並經法院判處無期徒
    刑，伊得依民法第一百八十四條之規定請求相對人負損害賠
    償責任。茲因相對人名下原有之不動產已非其所有，亦無和
    解之誠意，顯有脫產之嫌，為恐日後有不能強制執行或甚難
    執行之虞，爰聲請准將相對人之財產在新臺幣一百七十萬元
    範圍內予以假扣押，且願供現金或以財團法人犯罪被害人保
    護協會出具保證書為擔保以補釋明之不足等語。
三、經查，抗告人主張其配偶劉麗清遭相對人殺害，其得依民法
    第一百八十四條之規定，請求相對人負損害賠償責任，已據
    提出本院九十七年度上重訴字第三二號刑事判決為證（見原
    法院卷第六至十二頁），足認抗告人就假扣押請求已為釋明
    。次查，抗告人於本院主張伊分別於九十六年九月二十七日
    、九十七年十二月十一日委請被害人保護協會臺灣臺北分會
    函調相對人之財產明細表，經比對結果，發現原屬相對人所
    有之門牌號碼臺北縣泰山鄉○○村○○路○段五三七巷十三
    號七樓房屋及坐落臺北縣泰山鄉○○段一二一七地號、臺北
    縣汐止市鄉○○段鄉長厝小段一一六之六地號土地已非抗告
    人所有等語，業據提出兩份財產明細表為憑（見本院卷第八
    至十二、十三至十八頁），足見相對人在上開殺害劉麗清犯
    罪行為後，就其財產作不利益處分，將使抗告人有日後不能
    強制執行或甚難執行之虞。是抗告人就假扣押之原因已為釋
    明，雖其釋明仍有未足，惟抗告人既陳明願供現金或以財團
    法人犯罪被害人保護協會出具保證書為擔保以補釋明之不足
    ，依首開說明及犯罪被害人保護法第二十八條第二項規定，
    抗告人假扣押之聲請即無不合。原法院駁回抗告人假扣押之
    聲請，尚有未合。抗告意旨指摘原裁定不當，求予廢棄，為
    有理由，爰將原裁定廢棄，並斟酌相對人因本件假扣押可能
    遭受之損害，酌定抗告人應供擔保之金額，准許抗告人假扣
    押之聲請，更為裁定如主文第二項所示。
四、據上論結，本件抗告為有理由，爰裁定如主文。
中    華    民    國    98    年    1     月    22    日
                  民事第十庭
                      審判長法  官  黃豐澤
                            法  官  蕭艿菁
                            法  官  林麗玲
正本係照原本作成。
如對本裁定提起再抗告，僅得以適用法規顯有錯誤為理由於收受
送達後10日內向本院提出再抗告狀，並應繳納再抗告費新台幣１
千元及委任律師為代理人。
中    華    民    國    98    年    1     月    23    日
                            書記官  陶美玲


司法院資訊處製作；財團法人民間司法改革基金會備份。
